---
title: "Proje Rapor : Nazlican Kayhan 190401045"
output:
  html_document:
    df_print: paged
---

# Q1 : Problem tanımı

Yatırım Strateji Danışmanlık, tarımsal yatırımlar konusunda danışmanlık hizmeti sunan bir şirkettir. Müşterilerine, tarım sektöründe yatırım yapmak için en uygun bölgeleri ve ürünleri belirlemede yardımcı olma amacındadır. Ancak, şirketin tarımsal pazar ve ürün verimliliği konularında yeterli uzmanlığa sahip olmaması, müşterilere doğru ve verimli yatırım tavsiyeleri sunma kapasitesini sınırlıyor. Bu durum, hem müşteri memnuniyetini hem de şirketin gelir potansiyelini olumsuz yönde etkiliyor. Şirketin karşılaştığı ana sorun, çeşitli tarım ürünlerinin ve bölgelerin üretim ve pazar dinamiklerini etkin bir şekilde analiz ederek, müşterilere güvenilir ve karlı yatırım fırsatları sunabilecek bilgi birikimine ulaşmaktır.

# Q2 : Proje Amacı

[Global Food Prices](https://www.kaggle.com/datasets/jboysen/global-food-prices)

[World Food Production](https://www.kaggle.com/datasets/rafsunahmad/world-food-production)

Bu projenin amacı, tarımsal ürünlerin üretim verilerini analiz ederek yatırımcılara en uygun yatırım fırsatlarını sunmak ve böylece Yatırım Strateji Danışmanlık şirketinin müşteri memnuniyetini ve gelirlerini artırmaktır. Analiz aşamaları şunlardır:

Ürün ve Bölge Trend Analizi: Çeşitli tarım ürünlerinin geçmiş üretim verilerini inceleyerek, hangi ürünlerin üretiminin arttığını veya azaldığını belirlemek.
Pazar Talebi Tahmini: Geçmiş verilere dayanarak gelecekte hangi ürünlerin talep göreceğini tahmin etmek.
Bölgesel Verimlilik Analizi: Farklı bölgelerdeki üretim verimliliğini analiz ederek, hangi bölgelerin hangi ürünler için daha uygun olduğunu belirlemek.

# Q3 : Veri seti keşifsel analizi

```{r echo=FALSE, message=FALSE, warning=FALSE}

filename1 <- "wfp_market_food_prices.csv"
filename2 <- "world food production.csv"


library(readr)
prices_data <- read_csv(filename1)
production_data <- read_csv(filename2)
```

```{r echo=FALSE, message=FALSE, warning=FALSE}

hist(prices_data$mp_year, breaks = 20)
head(prices_data)
dim(prices_data)
str(prices_data)
colSums(is.na(prices_data))

#unique(prices_data$adm0_name) # Ülkeler
#unique(prices_data$mkt_name)  # Pazarlar
#unique(prices_data$cm_name)   # Ürünler
summary(prices_data$mp_price) # Fiyatlar
table(prices_data$mp_month)   # Aylar
table(prices_data$mp_year)    # Yıllar


```


## "wfp_market_food_prices.csv" Veri Seti Analizi

**Genel Bakış:** Bu veri seti, 743,914 satır ve 18 sütundan oluşmaktadır. Ana sütunlar arasında ülke (adm0_name), pazar (mkt_name), ürün (cm_name), para birimi (cur_name), fiyat türü (pt_name), birim (um_name), ay (mp_month) ve yıl (mp_year) bulunmaktadır.

**Veri Türleri:** Veri seti, sayısal (int64, float64) ve metin (object) türlerinde veriler içermektedir.

**Eksik Veriler:** adm1_name sütununda bazı eksik veriler mevcuttur.

**Önemli Sütunlar:** Analiz için özellikle ülke, pazar, ürün, fiyat, ay ve yıl sütunları önem taşımaktadır.


```{r echo=FALSE, message=FALSE, warning=FALSE}
head(production_data)

dim(production_data)

str(production_data)

colSums(is.na(production_data))

#unique(production_data$Entity) # Ülkeler
table(production_data$Year)    # Yıllar
#summary(production_data$`Maize Production`) # Mısır Üretimi
#summary(production_data$`Rice Production`)  # Pirinç Üretimi

```


## "world food production.csv" Veri Seti Analizi

**Genel Bakış:** Toplam 11,912 satır ve 24 sütundan oluşan bu veri seti, çeşitli ülkelerdeki yıllık tarım ürünleri üretim miktarlarını içermektedir.
    
**Veri Türleri:** Bu veri seti de sayısal (int64, float64) ve metin (object) türlerinde veriler içermektedir.
    
**Eksik Veriler:** Veri setinde eksik veri bulunmamaktadır.
    
**Önemli Sütunlar:** Ülke (Entity), yıl (Year) ve çeşitli tarım ürünlerinin üretim miktarları (örneğin, Maize Production, Rice Production) analiz için kritik öneme sahiptir.


